【裁判字號】    98,易,4193
【裁判日期】    990129
【裁判案由】    詐欺
【裁判全文】
臺灣臺中地方法院刑事判決              98年度易字第4193號
公  訴  人  臺灣臺中地方法院檢察署檢察官
被      告  丁○○
            甲○○
選任辯護人  熊賢祺律師
被      告  乙○○
            丙○○
            戊○○
選任辯護人  黃英傑律師
被      告  己○○
選任辯護人  蔡奉典律師
上列被告等因詐欺案件，經檢察官提起公訴（九十八年度偵字第
二七四七七號），經被告於準備程序中就被訴事實為有罪之陳述
，本院於聽取當事人之意見後，裁定改以簡式審判程序判決如下
：
    主    文
丁○○共同意圖為自己不法之所有，以詐術使人將本人之物交付
，處有期徒刑玖月。扣案如附表所示之物及扣案之現金新臺幣玖
仟貳佰元，均沒收。
甲○○共同意圖為自己不法之所有，以詐術使人將本人之物交付
，處有期徒刑玖月。扣案如附表所示之物，均沒收。
乙○○共同意圖為自己不法之所有，以詐術使人將本人之物交付
，處有期徒刑陸月，如易科罰金，以新臺幣壹仟元折算壹日。扣
案如附表所示之物，均沒收。
丙○○共同意圖為自己不法之所有，以詐術使人將本人之物交付
，處有期徒刑陸月，如易科罰金，以新臺幣壹仟元折算壹日。扣
案如附表所示之物，均沒收。
戊○○共同意圖為自己不法之所有，以詐術使人將本人之物交付
，處有期徒刑陸月，如易科罰金，以新臺幣壹仟元折算壹日。扣
案如附表所示之物，均沒收。
己○○共同意圖為自己不法之所有，以詐術使人將本人之物交付
，處有期徒刑陸月，如易科罰金，以新臺幣壹仟元折算壹日。扣
案如附表所示之物，均沒收。
    犯罪事實
一、丁○○前因常業詐欺案件，經臺灣嘉義地方法院以九十七年
    度訴字第七○號判決處以有期徒刑一年八月，緩刑五年，緩
    刑期內付保護管束確定，現仍在緩刑期內。丁○○、甲○○
    於九十八年九月間某日起，與綽號「汽水」、「阿合」、「
    阿四」之真實姓名年籍不詳成年男子（下稱「汽水」、「阿
    合」、「阿四」），共同基於意圖為自己不法所有之集合犯
    意聯絡，由「汽水」要求丁○○提供臺中縣太平市○○○路
    三三號三樓其租屋處，作為詐欺電信機房之基地，並由「阿
    合」提供及架設如附表所示之電腦、電話、分享器、數據機
    等設備，「阿四」提供大陸地區人頭帳戶號碼，再謀議由丁○○、甲○○在上開處所分別扮演第二線大陸地區公安人員
    、第三線金融監管中心主任（起訴書誤載甲○○扮演大陸地
    區檢察官，分工內容詳如後述），對大陸地區民眾詐欺取財
    。丁○○復於九十八年九月底某日，介紹具有前揭犯意聯絡
    之乙○○加入該詐欺集團，並告以擔任第二線大陸地區公安
    人員；甲○○亦於同年月底某日介紹具有前揭犯意聯絡之丙○○、戊○○加入該詐欺集團，並告以擔任第一線中國電信
    客服人員；己○○則於同年月底某日透過網路至上開處所應
    徵工作，由丁○○告知擔任第二線大陸地區公安人員，亦同
    具前揭之犯意聯絡。丁○○、甲○○、乙○○、丙○○、戊○○、己○○均參照原由「阿合」提供經丁○○、甲○○改
    寫之教戰守則等文件，學習如何應對以及扮演中國電信客服
    人員、大陸地區公安人員或金融監管中心主任。該詐欺電信
    機房自九十八年九月底起開始運作，集團之具體分工及詐欺
    取財之手法為：由甲○○負責操作電腦透過網路，隨機發送
    「中國電信催繳欠費通知」的語音檔至不特定大陸地區民眾
    電話，大陸地區民眾如依語音指示按電話回撥鍵就會回撥到
    該詐欺電信機房的電話，此時即由丙○○或戊○○扮演第一
    線中國電信客服人員接聽電話，以來電之大陸地區民眾積欠
    電話費為由，訛稱大陸地區民眾因遭冒辦電話而欠費，並轉
    接給扮演第二線大陸地區公安人員之丁○○、乙○○、己○○，丁○○、乙○○、己○○再接續詐騙對方，使之說出金
    融帳號等資料，再將電話轉接給扮演第三線金融監管中心主
    任之甲○○，甲○○復謊稱其帳戶有遭他人不法使用，必須
    對其帳戶監管，要求其將帳戶內之金錢轉帳至「阿四」提供
    之大陸地區人頭帳戶內，致使大陸地區人民陷於錯誤，匯款
    至上開指定帳戶，隨即遭同有犯意聯絡之大陸地區已成年車
    手提領一空。自該機房開始運作起，戊○○、丁○○、甲○○曾於九十八年十一月六日成功詐騙不詳大陸地區民眾人民
    幣八千一百元，丙○○、己○○、甲○○曾於同日成功詐騙
    不詳大陸地區民眾人民幣二萬九千二百元，丙○○、丁○○
    、甲○○曾於同年月八日成功詐騙不詳大陸地區民眾人民幣
    七萬一千四百元，丙○○、乙○○、甲○○曾於同年月九日
    成功詐騙不詳大陸地區民眾人民幣二千二百元，戊○○、乙○○、甲○○曾於同年月十二日成功詐騙不詳大陸地區民眾
    人民幣一萬五千七百元，丙○○、丁○○、甲○○曾於同年
    月十四日成功詐騙不詳大陸地區民眾人民幣三千四百元。丁○○、甲○○、乙○○、丙○○、戊○○、己○○可分得詐
    騙所得金額之百分之四至八不等之利潤，並由「阿合」將分
    紅算好交予甲○○，再由甲○○轉交予其他人；迄今丁○○
    分得約新臺幣（下同）二萬一千元，甲○○分得約五、六萬
    元，乙○○分得約一萬元，丙○○分得約一萬多元，戊○○
    分得約一萬多元，己○○分得約二萬元。嗣於九十八年十一
    月十七日下午一時許，經警持本院核發之搜索票至上址執行
    搜索，當場查獲丁○○、甲○○、乙○○、丙○○、戊○○
    、己○○，並扣得如附表所示為丁○○等六人所持有，而供
    渠等為本件詐欺取財所共同使用之物品。
二、案經臺中縣警察局移送臺灣臺中地方法院檢察署檢察官偵查
    起訴。
    理    由
一、程序方面：
  (一)本案被告丁○○、甲○○、乙○○、丙○○、戊○○、己○○所犯係死刑、無期徒刑、最輕本刑為三年以上有期徒刑以
    外之罪，被告於行準備程序中就被訴事實為有罪之陳述，經
    法官告知簡式審判程序之旨，並聽取公訴人、被告之意見後
    ，認為適宜進行簡式審判程序，而依刑事訴訟法第二百七十
    三條之一第一項規定，裁定改用簡式審判程序，是本案之證
    據調查，依刑事訴訟法第二百七十三條之二、同法第一百五
    十九條第二項之規定，不適用傳聞法則有關限制證據能力之
    相關規定。
  (二)本案被告丁○○等六人所為不利於己之供述，並無出於強暴
    、脅迫、利誘、詐欺、疲勞訊問、違法羈押或其他不正之方
    法，亦非違反法定障礙事由經過期間不得訊問或告知義務之
    規定而為，依刑事訴訟法第一百五十六條第一項、第一百五
    十八條之二規定，應認其有證據能力。
  (三)本案認定犯罪事實所憑之非供述證據，均無違反法定程序而
    取得之情形，依刑事訴訟法第一百五十八條之四反面規定，
    自有證據能力。
二、前揭犯罪事實，業據被告丁○○等六人於警詢、偵查及本院
    審理時均坦承不諱，且均互核相符，並有記載人員代號之白
    板照片一張、刑事警察局搜索扣押筆錄一份、現場照片十二
    張、房屋租賃契約書一份、現場位置圖一張，及記載詐騙成
    功日期、執行人員、金額之帳冊照片一張等資料在卷可稽，
    復有如附表所示之物扣案可資佐證，足見被告丁○○等六人
    自白與事實相符，本件事證明確，被告丁○○等六人犯行洵
    堪認定，應依法論科。
三、論罪科刑：
  (一)核被告丁○○等六人所為，均係犯刑法第三百三十九條第一
    項之詐欺取財罪。
  (二)按共同正犯之意思聯絡，原不以數人間直接發生者為限，即
    有間接之聯絡者，亦包括在內，如甲分別邀約乙、丙犯罪，
    雖乙、丙間彼此並無直接之聯絡，亦無礙於其為共同正犯之
    成立（最高法院七十七年台上字第二一三五號判例意旨參照
    ）。查被告丁○○等六人所參與之詐欺集團，組織跨越海峽
    兩岸，並有縝密之分工，業如前述，除首腦人物外，詐欺集
    團成員間自無法完全得知彼此存在及詳細分工方式，然被告
    丁○○等六人與「汽水」、「阿合」、「阿四」、不詳大陸
    地區已成年車手間，既各自參與詐欺犯行之一部分，雖非均
    為認識或確知彼此參與分工細節，然被告丁○○等六人從渠
    等之犯罪行為，已足以認定尚有他人參與，而有直接、間接
    與之有犯意聯絡及行為分擔，是均應論以共同正犯。另起訴
    書雖認被告丁○○等六人與綽號「阿慶」之真實姓名不詳成
    年男子有詐欺之犯意聯絡，然被告甲○○於本院審理時供稱
    ：「阿慶」對伊說有工作很輕鬆，他朋友在找人，伊說好，
    試試看，他就請「阿合」出來跟伊談等語（參見本院卷八六
    頁），則「阿慶」顯係單純介紹工作予被告甲○○，卷內亦
    無「阿慶」得知工作內容為打電話詐欺或「阿慶」參與詐欺
    行為分擔之相關證明，即難為「阿慶」係本案詐欺共犯之認
    定，併予敘明。
  (三)按刑事法若干犯罪行為態樣，本質上原具有反覆、延續實行
    之特徵，立法時既予特別歸類，定為犯罪構成要件之行為要
    素，則行為人基於概括之犯意，在密切接近之一定時、地持
    續實行之複次行為，倘依社會通念，於客觀上認為符合一個
    反覆、延續性之行為觀念者，於刑法評價上，即應僅成立一
    罪。學理上所稱「集合犯」之職業性、營業性或收集性等具
    有重複特質之犯罪均屬之，例如經營、從事業務、收集、販
    賣、製造、散布等行為概念者是（最高法院九十五年度台上
    字第一○七九號、九十五年度台上字第四六八六號、九十六
    年度台上字第一七二二號判決意旨供參）。而刑法刪除第五
    十六條連續犯規定，修正理由第四點亦載明：「至連續犯之
    規定廢除後，對於部分習慣犯，例如竊盜、吸毒等犯罪，是
    否會因適用數罪併罰而使刑罰過重產生不合理之現象一節，
    在實務運用上應可參考德、日等國之經驗，委由學界及實務
    以補充解釋之方式，發展接續犯之概念，對於合乎『接續犯
    』或『包括的一罪』之情形，認為構成單一之犯罪，以限縮
    數罪併罰之範圍，用以解決上述問題。」等語，足見立法者
    亦深知各類型犯罪有其本質上之特殊性，非可於連續犯規定
    刪除後，逕將所有犯罪行為論以數罪併合處罰。而學理上包
    括一罪概念中，關於集合犯之態樣，係指依一般社會通念，
    特定犯罪行為具有反覆實施之特性，而藉由法條中客觀構成
    要件之行為要素，涵括上開具有反覆實施特性之數個犯罪行
    為，僅接受一次刑法之評價為已足。查被告丁○○等六人分
    別扮演中國電信客服人員、大陸地區公安人員或金融監管中
    心主任，以市內電話通話費欠繳或遭冒名申請為由，訛稱被
    害人帳戶遭盜用，詐使被害人報案及匯款至指定人頭帳戶，
    可見渠等犯罪型態具有集團性、縝密分工性、反覆性、計畫
    性、職業性，顯非屬偶而為之的犯罪類型，而係反覆以同種
    類詐騙行為為目的之社會活動之職業性犯罪，準此，被告丁○○等六人參與上開詐欺集團之犯罪行為，顯係出於反覆、
    延續單一詐欺行為之決意甚明，揆諸前揭說明，在刑法第三
    百四十條之常業詐欺規定廢除後，被告丁○○等六人之多數
    詐欺取財行為，應論以包括一罪之集合犯，僅受一次刑法評
    價，即僅論以一詐欺取財罪。
  (四)爰審酌被告丁○○等六人正值青壯之年，卻不思以正途賺取
    所需，應予非難，且渠等為圖私利，竟假冒中國電信客服人
    員、大陸地區公安人員、金融監管中心主任詐騙他人財物，
    破壞人民間互信關係，嚴重危害社會治安，惟其等行騙之時
    間僅一個月左右，犯罪所得非高（如犯罪事實欄所載）；並
    考量渠等在詐欺集團中所扮演之角色、分工之情形：被告丁○○、甲○○都曾介紹其他被告參與詐欺集團，並分派角色
    ，被告甲○○又有替「阿合」分發犯罪所得之行為，而被告
    乙○○、丙○○、戊○○、己○○僅單純受僱接聽電話詐騙
    他人，是被告甲○○參與程度最高，被告丁○○次之，被告
    乙○○、丙○○、戊○○、己○○再次之；又被告丁○○前
    因擔任詐欺集團車手，經臺灣嘉義地方法院以九十七年度訴
    字第七○號判決處以有期徒刑一年八月，緩刑五年，緩刑期
    內付保護管束確定，現仍在緩刑期內等情，有臺灣高等法院
    被告全國前案紀錄表及臺灣臺中地方法院檢察署刑案資料查
    註紀錄表附卷可稽，堪認其素行不良；暨渠等犯罪動機、目
    的、手段、所得，及犯後均坦承犯行，態度良好等一切情狀
    ，認公訴檢察官對被告丁○○具體求刑有期徒刑二年，對被
    告甲○○具體求刑有期徒刑一年八月，對被告乙○○、丙○○、戊○○、己○○具體求刑有期徒刑七月等情，尚嫌過重
    ，本院各量處如主文所示之刑，被告乙○○、丙○○、戊○○、己○○並均諭知易科罰金之折算標準。
  (五)按有犯罪之習慣或因遊蕩或懶惰成習而犯罪者，於刑之執行
    前，令入勞動場所，強制工作，刑法第九十條第一項固定有
    明文，然強制工作之保安處分係針對受處分人將來之危險性
    所為之處置，以達教化、治療之目的，為刑罰之補充制度，
    是保安處分應受比例原則之規範，使保安處分之宣告，與行
    為人所為行為之嚴重性、行為人所表現之危險性及對於行為
    人未來行為之期待性相當。查公訴檢察官僅因被告丁○○等
    六人無正當工作，反覆實施詐欺犯行，而請求對被告丁○○
    等六人宣告刑前強制工作等語，然公訴檢察官並未具說明或
    舉證被告丁○○等六人已達犯罪習慣或因遊蕩、懶惰成習而
    犯罪之情況，且本院認對被告丁○○等六人宣告適當之刑事
    處分，足對其等產生矯正策勵之作用，非謂一有犯罪行為，
    即須諭知強制工作不可，是本院因認尚無併予令渠等入勞動
    場所強制工作之必要，附此敘明。
  (六)被告甲○○於偵查中供稱：教戰手則是「阿合」有教伊怎麼
    說，後來伊都撕掉，自己再寫的等語（參見偵查卷第十頁）
    ，被告丁○○於偵查中供稱：教戰手則是被告甲○○拿給伊
    一些紙，伊再自己想自己寫下來等語（參見偵查卷卷第十四
    頁），被告甲○○復於本院審理時供稱：扣案物品是「阿合
    的等語（參見本院卷第八二頁背面），是扣案如附表所示之
    教戰手則，係丁○○、甲○○所有，其餘扣案物品係「阿合
    」所有，為被告丁○○等六人所持有，而供渠等為本件詐欺
    取財所共同使用之物，應依刑法第三十八條第一項第二款之
    規定，均宣告沒收之。又扣案之現金新臺幣九千二百元，為
    被告丁○○個人犯詐欺所得之分紅獎金，業據被告丁○○供
    承在卷（同上頁），應依刑法第三十八條第一項第三款之規
    定，宣告沒收。
據上論斷，應依刑事訴訟法第二百七十三條之一第一項、第二百
九十九條第一項前段，刑法第二十八條、第三百三十九條第一項
、第四十一條第一項前段、第三十八條第一項第二款、第三款，
刑法施行法第一條之一第一項、第二項前段，判決如主文。
中    華    民    國    99    年    1     月    29    日
                  刑事第十四庭  法  官  黃裕仁
以上正本證明與原本無異。
如不服本判決應於收受判決後十日內向本院提出上訴書狀，並應
敘述具體理由；其未敘述上訴理由者，應於上訴期間屆滿後二十
日內向本院補提理由書（均須按他造當事人之人數附繕本，切勿
逕送上級法院）。
                                書記官  何惠文
中    華    民    國    99    年    1     月    29    日
附表
┌──┬────────────────┬──┬────┐
│編號│名稱                            │數量│所有人  │
├──┼────────────────┼──┼────┤
│  1 │帳冊                            │一本│「阿合」│
├──┼────────────────┼──┼────┤
│  2 │帳戶資料本                      │二本│「阿合」│
├──┼────────────────┼──┼────┤
│  3 │被害人資料單                    │二張│「阿合」│
├──┼────────────────┼──┼────┤
│  4 │電話機                          │一台│「阿合」│
├──┼────────────────┼──┼────┤
│  5 │電子計算機                      │一台│「阿合」│
├──┼────────────────┼──┼────┤
│  6 │發送簡訊系統儲值表              │二張│「阿合」│
├──┼────────────────┼──┼────┤
│  7 │大陸地區電話區碼表              │一張│「阿合」│
├──┼────────────────┼──┼────┤
│  8 │電話機                          │五台│「阿合」│
├──┼────────────────┼──┼────┤
│  9 │教戰守則（詐欺）                │三張│丁○○  │
│    │                                │    │甲○○  │
├──┼────────────────┼──┼────┤
│ 10 │發射詐騙用簡訊電腦              │一組│「阿合」│
├──┼────────────────┼──┼────┤
│ 11 │數據機                          │二台│「阿合」│
├──┼────────────────┼──┼────┤
│ 12 │每日記帳板                      │一塊│「阿合」│
├──┼────────────────┼──┼────┤
│ 13 │分享器                          │一台│「阿合」│
├──┼────────────────┼──┼────┤
│ 14 │Gate Way                        │六台│「阿合」│
├──┼────────────────┼──┼────┤
│ 15 │被害人資料單                    │一疊│「阿合」│
├──┼────────────────┼──┼────┤
│ 16 │教戰守則                        │一份│丁○○  │
│    │                                │    │甲○○  │
├──┼────────────────┼──┼────┤
│ 17 │電話機                          │四台│「阿合」│
├──┼────────────────┼──┼────┤
│ 18 │製造公安局背景聲錄音機          │一台│「阿合」│
├──┼────────────────┼──┼────┤
│ 19 │製造公安局背景聲錄音機          │一台│「阿合」│
├──┼────────────────┼──┼────┤
│ 20 │電話機                          │四台│「阿合」│
├──┼────────────────┼──┼────┤
│ 21 │教戰守則                        │二份│丁○○  │
│    │                                │    │甲○○  │
├──┼────────────────┼──┼────┤
│ 22 │分享器                          │一台│「阿合」│
├──┼────────────────┼──┼────┤
│ 23 │Gate Way                        │二台│「阿合」│
├──┼────────────────┼──┼────┤
│ 24 │教戰守則                        │一本│丁○○  │
│    │                                │    │甲○○  │
├──┼────────────────┼──┼────┤
│ 25 │NOKIA行動電話（序號：0000-000000│一支│「阿合」│
│    │83）                            │    │        │
├──┼────────────────┼──┼────┤
│ 26 │NOKIA行動電話（序號：0000-000000│一支│「阿合」│
│    │62）                            │    │        │
└──┴────────────────┴──┴────┘
附錄論罪科刑法條
中華民國刑法第三百三十九條第一項
意圖為自己或第三人不法之所有，以詐術使人將本人或第三人之
物交付者，處五年以下有期徒刑、拘役或科或併科一千元以下罰
金。

司法院資訊處製作；財團法人民間司法改革基金會備份。
